臺灣橋頭地方法院民事裁定
108年度消債清字第21號
聲請人即債  林淑靜即林敏春
務人                
0000000000000000

上列當事人因消費者債務清理事件聲請清算，本院裁定如下：
    主  文
聲請人林淑靜即林敏春自民國一百零八年八月二十六日下午四時
起開始清算程序。
命司法事務官進行本件清算程序。
    理  由
一、聲請意旨略以：聲請人即債務人林淑靜即林敏春前向金融機
    構辦理消費借貸、信用卡契約，另向民間債權人借貸等，致
    積欠無擔保債務計新臺幣（下同）4,204,560元，因無法清
    償債務，乃於民國107年12月間向本院聲請清算，惟未經前
    置協商程序，經移送調解，因無法負擔債權人所提還款方案
    ，而於108年1月17日調解不成立，因聲請人有不能清償債務
    或有不能清償之虞，復未經法院裁定開始更生程序或宣告破
    產，爰依法聲請准予裁定清算等語。
二、按「債務人不能清償債務或有不能清償之虞者，得依本條例
    所定更生或清算程序，清理其債務。」消費者債務清理條例
    （下稱消債條例）第3 條定有明文。衡以消費者與金融機構
    間債之關係之發生，係依契約自由原則及相互間之信賴為基
    礎，此為社會經濟活動得以維繫及發展之重要支柱，債務人
    經濟窘迫，固不應任其自生自滅，債權人一方之利益，仍不
    能因之摒棄不顧。是債務人於協商程序中，自應本於個人實
    際財產及收支狀況，依最大誠信原則，商討解決方案。如終
    究不能成立協商，於聲請更生或清算時，法院審酌上開條文
    所謂「不能清償或有不能清償之虞」，自宜綜衡債務人全部
    收支、信用及財產狀況，評估是否因負擔債務，而不能維持
    最基本之生活條件；所陳報之各項花費，是否確屬必要性之
    支出；如曾有協商方案，其條件是否已無法兼顧個人生活之
    基本需求等情，為其判斷之準據。
三、經查：
  ㈠聲請人前向各金融機構辦理消費借貸、信用卡契約，另向民
    間債權人黃○○借貸等，致現積欠無擔保債務至少4,204,560
    元（含私人黃○○債務430,000元），前因無法清償債務，而
    於107年12月間向本院聲請清算，未經前置協商程序，經移
    送調解，因無法負擔債權人所提還款方案，而於108年1月17
    日調解不成立等情，有債權人清冊、財團法人金融聯合徵信
    中心前置協商專用債權人清冊、信用報告、調解筆錄等件在
    卷可稽【見本院107年度消債清字第88號卷（下稱前案卷）
    第6至10頁、第16至20頁、本院107年度司消債調字第282號
    卷（下稱消債調卷）第48至52頁】，堪信為真實。
  ㈡聲請人自陳現為居家清潔臨時工，每月薪資約13,000元，查
    聲請人現未有投保勞工保險，名下無財產，105至106年度未
    有申報所得，惟每月領有租金補助3,200元等情，此有財產
    及收入狀況說明書、綜合所得稅各類所得資料清單暨國稅局
    財產歸屬資料清單、勞工保險被保險人投保資料表、收入切
    結書、領取補助之存摺內頁等附卷可稽（見前案卷第5頁、
    第11至15頁、本院卷第12至13頁、第20頁）。則查無聲請人
    有其他收入來源，且聲請人現無投保勞保，並已提供客觀上
    非不可採信之收入切結書，則以聲請人主張之收入來源，應
    全非虛罔，故以其自陳每月收入13,000元加計補助3,200元
    ，共16,200元作為核算其現在償債能力之基礎，應能反映真
    實收入狀況。
  ㈢至聲請人個人日常生活必要費用部分，審酌聲請人負債之現
    況，基於社會經濟活動之互賴及誠信，該日常生活所需費用
    ，自應節制開支，不得有超越一般人最低生活標準之享受，
    否則反失衡平，本院依消債條例第64條之2第1項，參酌衛福
    部社會司所公告歷年最低生活費標準，108年度高雄市最低
    生活費標準13,099元之1.2倍為15,719元，則聲請人每月最
    低生活費除有特殊情形並有證據證明者外，自宜以此為度，
    始得認係必要支出，而聲請人自陳現每月含租金在內之個人
    必要生活費為13,089元，尚低於上開標準，應屬可採。
  ㈣綜所述，以聲請人現每月收入16,200元為其償債能力基準，
    扣除其每月個人必要生活費用13,089元後，僅餘3,111元，
    而聲請人目前負債總額為4,204,560元，以上開餘額按月攤
    還結果，約百年餘期間始能清償完畢，堪認聲請人確有不能
    清償債務或有不能清償之虞之情事。從而，聲請人主張已不
    能清償債務，聲請本院准予清算，依所舉事證及本院調查結
    果，即無不合。
四、末按「法院開始清算程序之裁定，應載明其年、月、日、時
    ，並即時發生效力。」、「法院裁定開始更生或清算程序後
    ，得命司法事務官進行更生或清算程序，必要時得選任律師
    、會計師或其他適當之自然人或法人一人為監督人或管理人
    。」，消費者債務清理條例第83條第1 項、第16條第1 項分
    別定有明文。本件聲請人其目前收入及財產狀況，不能履行
    債務，未償之債務亦屬不能清償，有如上述。從而，聲請人
    聲請清算，洵屬有據，應予准許，爰命司法事務官進行本件
    清算程序。
五、依消費者債務清理條例第11條第1 項、第83條第1 項、第16
    條第1 項，裁定如主文。
中　　華　　民　　國　 108　　年　　8 　　月　　26　　日
              　　民事庭　法　官　李姝蒓
以上正本係照原本作成。
本裁定已於108年8月26日下午4 時公告。
本裁定不得抗告。 
中　　華　　民　　國　 108　　年　　8 　　月　　26　　日
  　                      書記官　郭南宏